【裁判字號】    97,抗,344
【裁判日期】    971029
【裁判案由】    本票裁定
【裁判全文】
臺灣臺中地方法院民事裁定  97年度抗字第344號
抗  告  人  甲○○
相  對  人  乙○○
上當事人間聲請本票准許強制執行事件，抗告人對於中華民國97
年9月19日本院台中簡易庭所為之裁定（97年度票字第8295號）
提起抗告，本院合議庭裁定如下：
    主    文
抗告駁回。
抗告程序費用新台幣壹仟元由抗告人負擔。
    理    由
一、本票執票人，依票據法第123條規定，聲請法院裁定許可對
    發票人強制執行，係屬非訟事件，此項聲請之裁定及抗告法
    院之裁定，僅依非訟事件程序，就本票形式上之要件是否具
    備予以審查為已足，並無確定實體上法律關係存否之效力，
    如發票人就票據債務之存否有爭執時，應由發票人提起確認
    之訴，以資解決，殊不容於裁定程序中為此爭執，最高法院
    57年台抗字第76號著有判例。
二、本件相對人主張執有抗告人為發票人，如原裁定所示之本票
    ，並免除作成拒絕證書，詎屆期提示未獲付款，依票據法第
    123條之規定聲請裁定許可強制執行等情，已據提出系爭本
    票為證。原裁定法院審查本票形式上之要件業已具備，予以
    准許，即無不合。
三、抗告意旨則以：本票發票人經為免除作成拒絕證書之記載時
    ，執票人雖得不請求作成拒絕證書而行使追索權；惟執票人
    在行使追索權前，仍應於所定期限內為付款之提示。本件系
    爭本票債權並不存在為相對人所明知，相對人於到期日前並
    未向抗告人為付款之提示及催討，卷內亦無有關提示及催討
    之證據，原審未查，遽准相對人強制執行之裁定，顯非適法
    等語。惟匯票上雖有免除作成拒絕證書之記載，執票人仍應
    於所定期限內，為承兌或付款之提示，但對於執票人主張未
    為提示者，應負舉證之責，票據法第95條定有明文，而該條
    之規定，於本票亦準用之（同法第124條），系爭本票既於
    本票記明免作成拒絕證書，即應由發票人之抗告人舉證證明
    未經提示，抗告人主張本件本票債權不存在，相對人未經提
    示，卷內無有有關提示及催討之證據，原審遽准相對人強制
    執行之裁定，並非適法云云，係屬以實體上法律關係存否為
    辯、並誤解舉證責任之分配，自屬無據，應予駁回。
四、據上論結，本件抗告為無理由，依非訟事件法第46條、第21
    條第2項、第24條第1項，民事訴訟法第495條之1第1項、第
    449條第1項、第85條第2項，裁定如主文。
中    華    民    國    97    年    10    月    29    日
            民事第四庭    審判長法  官  王  銘
                                法  官  王金洲
                                法  官  呂明坤
以上正本係照原本作成。
如不服本裁定，僅得於收受本裁定正本送達後10日內，以適用法
規顯有錯誤為理由，向本院提出再抗告狀（須附繕本1份及繳納
再抗告裁判費新臺幣1,000元），經本院許可後始可再抗告。
前項許可以原裁定所涉及之法律見解具有原則上重要性者為限。
中    華    民    國    97    年    10    月    29    日
                                書記官  柳寶倫


司法院資訊處製作；財團法人民間司法改革基金會備份。
